【裁判字號】    95,易,646
【裁判日期】    950526
【裁判案由】    業務侵占
【裁判全文】
臺灣臺中地方法院刑事判決               95年度易字第646號
公  訴  人  臺灣臺中地方法院檢察署檢察官
被      告  乙○○
上列被告因業務侵占案件，經檢察官提起公訴（九十三年度偵字
第一九六八一號），復經本院合議庭裁定由受命法官獨任行簡式
審判程序，本院判決如下：
    主    文
乙○○意圖為自己不法之所有，而侵占對於業務上所持有之物，
處有期徒刑捌月。
    犯罪事實
一、乙○○係復華消金資產管理公司臺中分公司（下稱復華公司
    ）董事兼執行長，負責統籌復華公司受任辦理貸款業務，亦
    負責客戶所委託將貸款返還銀行之塗銷貸款業務，為從事業
    務之人。緣甲○○於民國（下同）九十三年三月間某日，見
    夾報有復華公司替人代辦信用貸款，即前往臺中市○○區○
    ○路三段一０二三號十一樓之復華公司委託業務員林麗津（
    另為不起訴處分）辦理新臺幣（下同）三十萬元貸款，林麗
    津向甲○○表明「若只向一家銀行辦理貸款，可能無法通過
    ，需向多家銀行辦理」等情，經甲○○同意後，林麗津遂分
    別向臺北富邦商業銀行股份有限公司（下稱富邦銀行）貸
    款十萬元；新竹國際商業銀行（下稱新竹商銀）貸款十五
    萬元；臺新國際商業銀行股份有限公司（下稱臺新銀行）
    貸款十五萬元；安泰銀行貸款二十萬元；臺東區中小企
    業銀行（下稱臺東中小企銀）貸款二十五萬元，合計為八十
    五萬元（各銀行實際核發款項之日期、金額，及甲○○提領
    貸款日期如附表所示）。待其中臺新銀行、安泰銀行等銀行
    於九十三年三月三十日核撥款項後，甲○○發現總計貸得款
    項已屬超額，即於同日分自上開銀行帳戶提領款項後，再至
    復華公司上址將其中三十萬元交予乙○○，委由乙○○代為
    塗銷清償臺新銀行、安泰銀行等之部分貸款三十萬元，詎乙
    ○○竟基於為自己不法所有之意圖，未將上開三十萬元替甲
    ○○清償貸款，而將上開三十萬元之款項易持有為所有之意
    ，予以侵占入己。嗣經甲○○於九十三年八月十六日接獲銀
    行通知發覺貸款逾期未繳，始知乙○○未代其塗銷貸款，再
    至復華公司始發覺該公司已人去樓空。
二、案經甲○○訴由臺中市警察局第五分局報請臺灣臺中地方法
    院檢察署檢察官偵查起訴，復經本院合議庭裁定由受命法官
    獨任行簡式審判程序。
    理  由
一、訊據被告乙○○對其受告訴人甲○○委任辦理三十萬元塗銷
    貸款而於上揭時地收受告訴人甲○○交付之三十萬元，且其
    將該款項侵占入己之業務侵占犯行於本院坦承不諱（本院卷
    第三十、四一、四二、四六頁），復據告訴人甲○○於警詢
    指稱有交付金錢予乙○○而委託其代為還款予銀行之事在卷
    （偵卷十一、十二頁），並於本院及偵訊一再指稱交付予乙
    ○○之金額為三十萬元等語在卷（偵卷第七一頁、本院卷第
    十八頁），核與證人即復華公司業務員林麗津於偵訊時結證
    稱：「（檢察官問：客戶多貸出的金額，若還公司，是交何
    人？）乙○○。‥‥（檢察官問：公司有無幫甲○○多貸金
    額？）有。正確金額不知道。（檢察官問：是否知悉，甲○
    ○有將多貸金額交還公司？）有部分未提領，有部分有提領
    出來，約三、四十萬元，後由甲○○與周士傑、乙○○談如
    何處理」等語（偵卷第五九、六十頁），及證人即復華公司
    單位主管周士傑於偵訊亦具結證稱：「（檢察官問：甲○○
    有無稱，你們公司幫他向銀行的貸款有多貸金額？）有。‥
    ‥‥（檢察官問：多貸的金額，都會交予何人？）先交客戶
    ，客戶交回，再交乙○○」等語（偵卷第五五、五六頁）大
    致相符，復有甲○○本件五家貸款銀行貸款帳戶之存摺明細
    及五家銀行之貸款清償明細在卷可佐（偵卷七三至八五、一
    ０一、九九、九十、九七頁、本院卷第十一頁），依上開五
    家銀行提供之貸款清償明細，於九十三年三月三十日之後之
    一個月內，均無整筆清償貸款之交易，足認被告確將告訴人
    甲○○委託塗銷貸款之三十萬元予以侵占，被告自白與事實
    相符，事證明確，被告上揭業務侵占犯行堪予認定。
二、核被告乙○○所為，係犯刑法第三百三十六條第二項之業務
    侵占罪。爰審酌被告利用處理告訴人塗銷貸款之業務，將告
    訴人交付之三十萬元予以侵占入已，其侵占之金額達三十萬
    元，並非少數，再告訴人因經濟情況不佳，需用款項始辦理
    貸款，現再遭被告侵占三十萬元，利息負擔更形沈重，經濟
    情況雪上加霜，被告對告訴人所致之危害情形，暨被告本件
    犯行後，距今已逾二年，竟遲遲未能與告訴人達成和解，除
    僅賠償告訴人二萬元外，尚未賠償告訴人其餘損失，再考被
    告犯後坦承犯行等一切態度，量處如主文所示之刑。
據上論斷，應依刑事訴訟法第二百七十三條之一第一項、第二百
九十九條第一項前段，刑法第三百三十六條第二項，罰金罰鍰提
高標準條例第一條前段，判決如主文。
中    華    民    國    95    年    5     月    26    日
                  刑事第十庭    法  官  黃家慧
上正本證明與原本無異。
如不服本判決，應於送達後十日內向本院提出上訴狀（須附繕
本），上訴於臺灣高等法院臺中分院。
                                書記官  張美鶯
中    華    民    國    95    年    5     月    26    日
論罪科刑法條
刑法第336條第2項
對於業務上所持有之物，犯前條第1項之罪者，處6月以上5年以
下有期徒刑，得併科3千元以下罰金。
附表
┌──┬────┬───┬──┬────┬──┬───┐
│編號│銀行名稱│核貸金│發放│甲○○實│領款│該貸款│
│    │        │額    │日期│際取得貸│日期│提領金│
│    │        │      │    │款金額  │    │額    │
├──┼────┼───┼──┼────┼──┼───┤
│一  │臺新銀行│150000│93.3│137500（│93.3│137000│
│    │2008-10-│      │.30 │扣除手續│.30 │      │
│    │0000000-│      │    │費12500 │    │      │
│    │6       │      │    │）      │    │      │
├──┼────┼───┼──┼────┼──┼───┤
│二  │安泰銀行│200000│93.3│190000  │93.3│190100│
│    │007-22- │      │.30 │        │.30 │（含原│
│    │000000-0│      │    │        │    │存入  │
│    │        │      │    │        │    │100） │
├──┼────┼───┼──┼────┼──┼───┤
│三  │新竹國際│150000│93.3│145000（│未提│未提領│
│    │商銀    │      │.31 │扣除管理│領  │      │
│    │13-21-  │      │    │費4500）│    │      │
│    │000000-0│      │    │        │    │      │
├──┼────┼───┼──┼────┼──┼───┤
│四  │臺東中小│250000│93.3│250000（│93.3│50000 │
│    │企銀    │      │.26 │授權扣  │.26 │      │
│    │34-01-  │      │    │22500） ├──┼───│
│    │00000000│      │    │        │93.3│177500│
│    │-3      │      │    │        │.31 │      │
├──┼────┼───┼──┼────┼──┼───┤
│五  │富邦銀行│100000│93.3│95000（ │93.3│95000 │
│    │016-25- │      │.29 │扣除開辦│.30 │      │
│    │000000-0│      │    │費5000）│    │      │
└──┴────┴───┴──┴────┴──┴───┘


司法院資訊處製作；財團法人民間司法改革基金會備份。
